臺灣桃園地方法院民事判決
111年度家繼簡字第33號
原      告  魏漢成  
被      告  謝銀妹  
            魏美枝  
上列當事人間請求分割遺產事件，本院於民國111年9月2日言詞
辯論終結，判決如下：
    主      文
被告應將被繼承人魏新道所遺如附表所示之不動產，於民國一一
零年一月十八日以繼承為登記原因向桃園市八德地政事務所所為
之繼承登記予以塗銷。
訴訟費用由被告負擔。
    事實及理由
一、原告主張：被告謝銀妹為被繼承人魏新道之配偶，原告及被
    告魏美枝為被繼承人魏新道之子女，而為被繼承人魏新道之
    全體繼承人。被繼承人魏新道於民國109年12月3日死亡，其
    在109年8月9日立有自書遺囑（下稱系爭遺囑），將所不動
    產全部交由原告單獨繼承。詎被繼承人魏新道死亡後，惟被
    告謝銀妹未經原告同意，擅自於110年1月18日將系爭建物按
    兩造應繼分即各1/3比例辦理分割繼承登記，此屬無效之法
    律行為。又原告前就坐落桃園市○○區○○段0000地號、2133地
    號、2134地號土地部分提起塗銷分割繼承登記，經本院以11
    0年度家繼訴字第65號判決確定在案，惟上開訴訟並未就附
    表建物（下稱系爭建物）部分起訴，故另提起本件訴訟並聲
    明：被告應將系爭建物於110年1月18日以繼承登記為原因所
    為之所有權移轉登記予以塗銷。
二、被告部分：　　　　　
　　㈠被告謝銀妹以：被繼承人魏新道死亡後，被告謝銀妹身為
      被繼承人魏新道之配偶，應有1/2之權利，剩下的1/3再由
      兩造均分，房屋稅都是我在繳，原告沒有出過錢，這房子
      是我跟先生兩人打拼買的，憑什麼原告可以得到這房子，
      而且原告還說如果訴訟打贏，就要我馬上搬離不讓我住，
      從爸爸過世後，原告不曾問候過我，像是陌生人經常恐嚇
      我，日日夜夜煩惱，我當時想說自己七十幾歲，所以就沒
      有經過原告同意去登記三分之一，印章都是我自己去刻的
      等語置辯。並聲明：原告之訴駁回。
　　㈡被告魏美枝則辯稱：我想知道為何原告可以聲請塗銷，按
      照法律規定是三分之一，不同意原告之主張等語。並聲明
      ：原告之訴駁回。
三、本院之認定
　　㈠按繼承，因被繼承人死亡而開始；繼承人自繼承開始時，
      除本法另有規定外，承受被繼承人財產上之一切權利、義
      務；繼承人有數人時，在分割遺產前，各繼承人對於遺產
      全部為公同共有，民法第1147條、第1148條第1項前段、
      第1151條分別定有明文。再按所有人對於妨害其所有權者
      ，得請求除去之；各共有人對於第三人，得就共有物之全
      部為本於所有權之請求，此觀民法第767條第1項中段、第
      821 條本文規定即明，且依同法第828條第2項規定，前開
      規定於公同共有準用之。
　　㈡經查，被繼承人魏新道於109 年12月3 日死亡，兩造分別
      為其配偶、子女，而為其全部繼承人，應有部分各為1/3
      等情，有被繼承人魏新道之除戶謄本、兩造之戶籍謄本等
      件在卷可稽（見本院110年度桃司簡調字卷第186號卷第7
      頁，110年度家繼訴字第65號卷第53至54頁），又魏新道
      之遺產，其中桃園市○○區○○段0000地號、2133地號、2134
      地號土地部分，經本院110年度家繼訴字第65號判決被告
      應塗銷繼承登記確定在案，有上開民事判決影本、確定證
      明書在卷可參，且經本院調閱卷宗核閱無誤，為兩造所不
      爭執，堪信為真實。
　　㈢查系爭建物為被繼承人魏新道之遺產，有財政部北區國稅
      局遺產稅免稅證明書在卷可稽（見本院110年度家繼訴字
      第65號卷第55頁），而兩造為被繼承人魏新道之繼承人，
      系爭建物於被繼承人魏新道死亡時，即為被繼承人魏新道
      之全體繼承人即本件兩造所公同共有之財產，則系爭建物
      之處分應得全體公同共有人之同意始得為之。又系爭建物
      由被告謝銀妹以原告及被告魏美枝之代理人身份，持蓋有
      兩造印章之登記申請書、登記清冊等件，向桃園市八德地
      政事務所辦理分割繼承登記，於110年1月18日登記為兩造
      各取得1/3乙節，有桃園市八德地政事務所110年8月3日德
      地登字第1100006954號函檢送之土地登記申請書暨系爭建
      物登記謄本、異動索引等件在卷可稽（見上開卷第34至49
      、48至73頁），惟被告謝銀妹於本院言詞辯論期日自承，
      其辦理前開移轉登記，未經原告同意，而是由其逕自辦理
      ，並由其自行刻製原告及被告魏美枝之印章蓋用於辦理之
      相關文件上（見本院卷26頁反面），縱然被告謝銀妹為該
      等行為有如其前述之原因及動機，抑或被告魏美枝稱有授
      權被告謝銀妹刻製印章並辦理繼承，無礙於被告謝銀妹辦
      理前開分割繼承登記係以未經原告同意之分割協議申請分
      割後辦理為分別共有（分割）之事實，則前開分割行為及
      繼承登記，應屬無效，系爭建物仍應為兩造公同共有，原
      告自得本於所有權請求被告塗銷該分割及繼承登記。
四、綜上，原告請求被告塗銷附表所示建物於110年1月18日所為
    之分割繼承登記，為有理由，應予准許。
五、本件事證已臻明確，兩造其餘陳述及攻擊防禦方法經本院斟
    酌後認均不影響本判決之結果，爰不再逐一詳予論述。
六、訴訟費用之負擔：家事事件法第51條、民事訴訟法第78條、
    第85條第1項。
中　　華　　民　　國　　111 　年　　9 　　月　　30　　日
                  家事庭  法　官　黃裕民
正本係照原本作成。
如對本判決上訴，須於判決送達後二十日內向本院提出上訴狀。
中　　華　　民　　國　　111 　年　　9 　　月　　30　　日
                          書記官  趙佳瑜
附表：
編號   種類          不動產標示      權利範圍   1 房屋 桃園市○○區○○路000巷00弄00號 （桃園市○○區○○段0000○號） 全部